臺灣桃園地方法院民事裁定
111年度監宣字第274號
聲  請  人  高聖閔  

代  理  人  蔡佩儒律師
相  對  人  高振豪  


關  係  人  高嘉霙  

上列聲請人聲請監護宣告事件，本院裁定如下：
    主  文
宣告高振豪（男、民國00年00月00日生、身分證統一編號：Z000
000000號）為受監護宣告人。
選定高聖閔（男、民國00年00月00日生、身分證統一編號：Z000
000000號）為受監護宣告人高振豪之監護人。
指定高嘉霙（女、民國00年0月00日生、身分證統一編號：Z0000
00000號）為會同開具財產清冊之人。
聲請費用由受監護宣告人負擔。
    理  由
一、本件聲請意旨略以：聲請人高聖閔為相對人高振豪之長子。
    相對人因自民國109年10月間因急性腦梗塞之其他腦動脈阻
    塞或狹窄緊急送醫，導致全癱，生活無法自理，致不能為意
    思表示或受意思表示，或不能辨識其意思表示之效果。為此
    依民法第14條第1項、家事事件法第164條第1項規定，聲請
    本院准予對相對人為監護宣告，並依民法第1111條規定選定
    聲請人為相對人之監護人暨指定關係人高嘉霙為會同開具財
    產清冊之人等語，並提出身心障礙證明、戶籍謄本、戶口名
    簿、親屬系統表、診斷證明書等件為證。
二、按「對於因精神障礙或其他心智缺陷，致不能為意思表示或
    受意思表示，或不能辨識其意思表示之效果者，法院得因本
    人、配偶、四親等內之親屬、最近一年有同居事實之其他親
    屬、檢察官、主管機關或社會福利機構之聲請，為監護之宣
    告。」民法第14條第1項定有明文。本件經本院囑託鑑定機
    關即周孫元診所就相對人精神狀態進行鑑定，經鑑定醫院提
    出精神鑑定報告書，其鑑定結果：高員因腦內出血致意識處
    於長期昏迷狀態，目前符合持續性植物狀態（ICD-10-CM編
    碼R40.3）之診斷，大腦功能已經大部分失去功能。因此心
    智缺陷，致其為意思表示、受意思表示及辨識意思表示效果
    之能力，皆已達不能之程度等語，有該院檢附之精神鑑定報
    告書在卷足按。本院審酌相對人因精神障礙已致不能為意思
    表示或受意思表示，聲請人聲請對於相對人為監護之宣告，
    核無不合，應予准許。
三、次按「法院為監護之宣告時，應依職權就配偶、四親等內之
    親屬、最近一年有同居事實之其他親屬、主管機關、社會福
    利機構或其他適當之人選定一人或數人為監護人，並同時指
    定會同開具財產清冊之人。」「法院為前項選定及指定前，
    得命主管機關或社會福利機構進行訪視，提出調查報告及建
    議。監護之聲請人或利害關係人亦得提出相關資料或證據，
    供法院斟酌。」「法院選定監護人時，應依受監護宣告之人
    之最佳利益，優先考量受監護宣告之人之意見，審酌一切情
    狀，並注意下列事項：㈠受監護宣告之人之身心狀態與生活
    及財產狀況。㈡受監護宣告之人與其配偶、子女或其他共同
    生活之人間之情感狀況。㈢監護人之職業、經歷、意見及其
    與受監護宣告之人之利害關係。法人為監護人時，其事業之
    種類與內容，法人及其代表人與受監護宣告之人之利害關係
    。」民法第1111條第1項、第2項、第1111條之1分別定有明
    文。
四、本院經囑請桃園市社會工作師公會對兩造及關係人進行訪視
    ，訪視評估結果略以：
    ㈠需求評估：
　　　相對人為中風患者，現臥床、使用氣切管、鼻胃管，已無
      自主行動及言語表達能力，亦無法自理日常生活起居，對
      於訪員之呼喚均無口語或肢體動作回應；評估相對人受中
      風影響致無法與人溝通互動和獨力處理事務，故需有旁人
      代為處理行政事務、財務管理以及照顧生活起居之需。相
      對人家屬擬處分相對人名下不動產而提出本案之聲請。
  　㈡建議：　　
　　　本案之聲請人為相對人長子，關係人為相對人長女，相對
      人目前安置於承恩護理之家，由機構人員照顧生活起居，
      關係人則主責相關行政事務、就醫安排與財務處理，而相
      對人每月所需之費用係由聲請人以個人工作收入支付。經
      訪視，聲請人具擔任本案監護人意願，關係人具擔任本案
      會同開具財產清冊之人意願。據關係人陳述，相對人母親
      臥床且仰賴他人照顧，然過去聲請人與關係人因相對人母
      親照顧事宜而與相對人大姊高菊花、大妹高千琇及二妹高
      菊妹關係衝突，故聲請人與關係人均未告知高菊花、高千
      琇及高菊妹有關本案之聲請，亦無法知悉該三人對於本案
      之意見與想法。綜合評估，相對人的受照顧狀況和聲請人
      及關係人的陳述，未見明顯不適任之消極原因，惟建請鈞
      院以相對人最佳利益為考量，並參酌相關事證後予以綜合
      裁量之等語，此有桃園市社會工作師公會函附桃園市政府
      社會局社會工作科監護（輔助）宣告調查訪視報告在卷可
      參。
五、綜合上情，本院審酌聲請人為相對人長子，目前支付相對人
    所需之費用，聲請人無明顯不適任之情形，且具有擔任監護
    人之意願，可提供相對人良好之生活照顧與保護，力能擔負
    相對人監護人之職務無疑。另關係人為相對人的長女，目前
    協助聲請人處理相對人事務，亦有擔任會同開具財產清冊之
    人意願，故由關係人擔任會同開具財產清冊之人，應能致力
    維護相對人之權益甚明，自無不當。本院爰依前揭法律規定
    ，選定聲請人為相對人之監護人，併指定關係人為會同開具
    財產清冊之人。又依民法第1113條準用同法第1099條、第10
    99條之1之規定，於監護開始時，監護人對於受監護宣告人
    之財產，應會同關係人於2個月內開具財產清冊，並陳報法
    院，於開具完成並陳報法院前，監護人對於受監護宣告人之
    財產，僅得為管理上必要之行為，附此敘明。
六、爰依家事事件法第164 條第2 項，裁定如主文。
中　　華　　民　　國 　111  　年　　7 　　月　  25    日
                  家事法庭    法  官　林文慧
以上正本係照原本作成。
如對本裁定抗告須於裁定送達後10日內向本院提出抗告狀。
中　　華　　民　　國　　111 　年　　7 　　月　　25　　日
                              書記官  蘇珮瑄